台灣板橋地方法院刑事判決　　　　　　　96年度易字第988 號
公　訴　人　台灣板橋地方法院檢察署檢察官
被　　　告　乙○○
上列被告因傷害案件，經檢察官提起公訴（九十六年度偵字第三
八五四號），本院判決如下：
    主      文
乙○○傷害人之身體，處拘役參拾日，如易科罰金，以新台幣壹
仟元折算壹日。減為拘役拾伍日，如易科罰金，以新台幣壹仟元
折算壹日。
    事      實
一、乙○○於民國九十五年十二月三十一日在台北縣永和市○○
    路四九九號九樓之一九租屋處，因不滿男友甲○○要求其搬
    離該處發生口角，竟基於傷害之犯意，以徒手毆打並以口咬
    甲○○，致甲○○受有右上臂、右腰挫傷、左上臂、左前臂
    及左腰咬傷等傷害。
二、案經甲○○訴由台北縣政府警察局永和分局報告台灣板橋地
    方法院檢察署檢察官偵查起訴。
    理      由
一、本案認定犯罪事實所用之證據，經檢察官、被告乙○○於本
    院審理時同意將該等證據資料列為證據調查，本院審酌上開
    證據資料作成時之情況，並無不適當之情形，依刑事訴訟法
    第一百五十九條之五第一項規定，均應具有證據能力。
二、訊據被告固不否認有於前開時、地，傷害告訴人甲○○等事
    實，惟矢口否認有何犯行。辯稱：是告訴人打伊，伊出於防
    衛咬告訴人，是徒手打告訴人云云。
三、本院查：
（一）上揭有關被告如何於前開時、地，與告訴人因租賃問題發
      生口角，以徒手毆打、以口咬告訴人，致告訴人受有右上
      臂、右腰挫傷、左上臂、左前臂及左腰咬傷之傷害等事實
      ，為被告所不否認，並有三軍總醫院診斷證明書在卷可稽
      （見偵卷第一二頁），足認被告確有傷害告訴人之行為無
      訛。
（二）按對於現在不法之侵害，而出於防衛自己或他人權利之行
      為，不罰，刑法第二十三條前段定有明文。正當防衛必須
      對於現在不法之侵害始得為之，侵害業已過去，即無正當
      防衛可言。至彼此互毆，又必以一方初無傷人之行為，因
      排除對方不法之侵害而加以還擊，始得以正當防衛論。故
      侵害已過去後之報復行為，與無從分別何方為不法侵害之
      互毆行為，均不得主張防衛權（最高法院三十年上字第一
      ０四０號判例意旨參照）。經查：
  １、證人甲○○於警詢時證稱：我跟乙○○本來是男女朋友同
      居關係，後來分手，我就叫她搬離我的住處，她就因此毆
      打我，現場她妹妹魏珮珊有看到，被告用一按摩器打我，
      我被她打傷右手臂及咬傷，我沒有反擊，只有因正當防衛
      推開她等語（見偵卷第五頁），是告訴人確與被告發生肢
      體衝突，且有出手推被告之行為，應堪認定。
  ２、而被告先於警詢時陳稱：我跟告訴人原係男女朋友，案發
      當時要分手，所以發生糾紛，因為告訴人要趕我出去，才
      發生雙方傷害的情事，我也有承租該處，告訴人徒手打我
      ，我出於防衛，所以出手反擊，我右大腿內側瘀傷、左嘴
      角瘀血、左、右上手臂抓傷及瘀傷，但因為以前情感所以
      沒有驗傷等語（見偵卷第九頁）；復於偵查中供稱：之前
      與告訴人是有同居關係的男女朋友，案發時已經分手了，
      有發生爭執，分手前居住在永和市○○路四九九號九樓之
      一九租屋處，當時他先出手打我的嘴角和手臂，所以我只
      是反擊，我是徒手打他，部位不記得，沒有拿按摩器打他
      ，我右大腿內側瘀傷、左嘴角瘀血、左右手臂抓傷及瘀傷
      ，沒驗傷、沒傷單、也沒受傷照片，只是男女朋友吵架我
      不知道他會去驗傷，我承認當天有跟他肢體上接觸，而且
      我有動手打他，我有用嘴巴咬他手臂，我覺得只是男女朋
      友吵架，還有和解機會等語（見偵卷第一六至一七頁）；
      再於本院審理時陳稱：是因為告訴人要趕我出去，還動手
      打我，我才會傷害他，我不是故意要咬他，我沒有拿「不
      求人」（即扣案按摩器）打他，「不求人」是我的等語（
      見本院卷第五一至五二頁）。是被告於警詢、偵查及本院
      審理時均明確陳述告訴人有出手打伊，造成伊受有右大腿
      內側瘀傷、左嘴角瘀血、左、右上手臂抓傷及瘀傷等傷害
      ，且被告有出手反擊，有咬告訴人手臂等語，顯見告訴人
      與被告均係因同居後分手問題發生口角，引發肢體衝突，
      進而各自出手傷害對方，主觀上並非基於防衛意識，客觀
      上亦無防衛情狀，自無從主張正當防衛
  ３、至證人即被告之妹魏珮珊雖於本院審理時到庭結證稱：被
      告和告訴人之前是男女朋友，不算同居，那裡是被告租屋
      處，告訴人偶爾會過去住，我從九十五年暑假就過去住在
      那邊，住到告訴人強迫我姊姊搬走才搬走，當天為何發生
      爭執我也不清楚，當天下午我不在，告訴人威脅恐嚇我姊
      姊要搬走，把他的東西都摔到樓下，他有扯我姊姊頭髮，
      那時我很怕，所以沒有看到我姊姊如何反抗，不清楚有沒
      有咬告訴人或拿按摩器打告訴人，後來我姊姊就歇斯底里
      ，我就打電話叫我媽過來等語（見本院卷第四九至五０頁
      ），審酌證人魏珮珊並未明確見聞本案事發經過，自無從
      採為認定本案事實之證據。
（三）綜上所述，本件事證明確，被告犯行，洵堪認定。
四、核被告所為，係犯刑法第二百七十七條第一項之傷害罪。爰
    審酌被告之素行，犯罪之動機、目的僅係男女朋友感情糾紛
    ，犯罪之手段，告訴人所受傷勢，及犯罪後坦承部分犯行，
    態度尚屬良好等一切情狀，宣告如主文所示之刑，並諭知如
    易科罰金之折算標準。末查被告犯罪時間，在九十六年四月
    二十四日以前，與中華民國九十六年罪犯減刑條例第二條第
    一項第三款之規定相符，合於減刑條件，應依法減其宣告刑
    ，並諭知如易科罰金之折算標準，以示懲儆。
五、至公訴意旨另認被告以按摩器毆打告訴人云云，惟公訴人認
    被告涉犯此部分之犯行，僅有告訴人於警詢時之指訴及扣案
    按摩器為其依據。然依卷附診斷證明書所載告訴人受有右上
    臂、右腰挫傷等傷害判斷，並非必係扣案按摩器所造成，是
    被告辯稱伊係徒手傷害，沒有用按摩器打告訴人等語，尚非
    無據。被告之犯罪手段，應更正如事實欄所示，附此敘明。
據上論斷，應依刑事訴訟法第二百九十九條第一項前段，刑法第
二百七十七條第一項、第四十一條第一項前段，刑法施行法第一
條之一第一項、第二項前段，中華民國九十六年罪犯減刑條例第
二條第一項第三款、第七條，判決如主文。
本案經檢察官彭聖斐到庭執行職務。
中    華    民    國    96    年    9     月    28    日
                  刑事第六庭  法　官  林鈺琅
以上正本證明與原本無異。
如不服本判決應於送達後10日內向本院提出上訴狀。
                              書記官  林蔚然
中    華    民    國    96    年    9     月    28    日
附錄本案論罪科刑法條全文：
刑法第277 條第1 項：
  傷害人之身體或健康者，處三年以下有期徒刑、拘役或一千元
  以下罰金。
